【裁判字號】    98,審訴,337
【裁判日期】    980709
【裁判案由】    確認股東權不存在
【裁判全文】
臺灣臺北地方法院民事判決             98年度審訴字第337號
    原      告  戊○○
    被      告  政暉貿易有限公司
    法定代理人  乙○○
                甲○○
                丙○○
                丁○○
上列當事人間確認股東權不存在事件，經本院於中華民國98年7
月1日言詞辯論終結，判決如下：
    主  文
確認原告與被告間之股東權不存在。
訴訟費用新台幣壹萬柒仟佰拾伍元由被告負擔。
    事實及理由
一、按有限公司之解散、清算，依公司法第113 條準用無限公司
    即同法第79條之規定，亦即有限公司之清算，以全股體東為
    清算人。但本法或章程另有規定或經股東決議，另選清算人
    者，不在此限。查被告政暉貿易有限公司（下稱政暉公司）
    經台北市政府以民國95年11月8日府建商字第09571252700號
    函解散登記，此有該公司變更登記表在卷可參（見本院卷第
    64頁），惟政暉公司未向本院呈報清算人（見本院卷第12頁
    ），且查無公司法第79條但書之情形，則政暉公司全體股東
    即甲○○（原名沈水土）、丙○○、丁○○、乙○○為清算
    人，本件自應列渠等為政暉公司之法定代理人。
二、原告起訴主張：政暉公司於89年設立，但該年度伊並無申報
    所得，而伊自92年度至96年度每年申報之所得不超過棄新台
    幣（下同）25萬元，且伊在金融機構之存款不過壹萬餘元，
    顯無資力投資40萬元成為政暉公司股東，而係遭人冒名及偽
    刻印章登記為政暉公司股東，爰法提起本件訴訟等情。並聲
    明：如主文所示。
三、被告之法定代理人丁○○則以：伊對此事並不清楚，無從表
    示意見等語，資為抗辯。並聲明：原告之訴駁回。
四、按確認法律關係之訴，非原告有即受確認判決之法律上利益
    者，不得提起之，民事訴訟法第247 條前段定有明文。而該
    條所謂即受確認判決之法律上利益，係指因法律關係之存否
    不明確，致原告在私法上之地位有受侵害之危險，而此項危
    險得以對於被告之確認判決除去之者而言（最高法院42年台
    上字第1031號判例意旨參照）。查原告主張遭冒名登記為被
    告公司股東，兩造間關於股東權即有不明之處，原告即有受
    確認判決之法律上利益，自得提起本件確認訴訟。又原告主
    張之上開事實，業據提出被告公司章程、原告存摺及所得稅
    資料等影本為證，復經本院依職權調閱被告公司登記案卷查
    核屬實，則被告以不知情置辯，自無事採。從而，原告依民
    事訴訟法第247條第1項規定，訴請確認兩造間之股東權不存
    在，為有理由，應予准許。
五、本件訴訟費用額確定為17,335元。
六、訴訟費用負擔依據：民事訴訟法第78條。
中    華    民    國    98    年    7     月    9     日
                        民事第六庭法官  傅中樂
以上正本係照原本作成。
如對本判決上訴，須於判決送達後20日內向本院提出上訴狀。
中    華    民    國    98    年    2     月    26    日
                                書記官  王文心


司法院資訊處製作；財團法人民間司法改革基金會備份。
